臺灣屏東地方法院刑事判決　　　　　　 100年度訴字第1028號
公　訴　人　臺灣屏東地方法院檢察署檢察官
被　　　告　張釋欐
上列被告因違反毒品危害防制條例案件，經檢察官提起公訴（10
0 年度毒偵字第911 號），被告於本院準備程序中就被訴事實為
有罪之陳述，經本院合議庭裁定由受命法官獨任行簡式程序審理
，並判決如下：
    主  文
張釋欐施用第一級毒品，處有期徒刑壹年貳月。扣案之海洛因貳
包（總驗餘淨重點貳伍公克，含包裝袋貳只）及甲基安非他命
柒包（總驗餘淨重拾壹點捌柒公克，含包裝袋柒只）均沒收銷燬
之。
    事  實
一、張釋欐前於民國94年間因施用毒品案件，經本院以94年度毒
    聲字第446 號裁定送觀察、勒戒後，認無繼續施用毒品之傾
    向，於94年8 月23日執行完畢釋放，並由臺灣屏東地方法院
    檢察署檢察官以94年度毒偵字第1930號為不起訴處分確定，
    復於前開觀察、勒戒執行完畢釋放後5 年內之95年間，因施
    用第一級、第二級毒品案件，經本院以95年度訴字第746 號
    判決分別判處有期徒刑8 月、6 月，應執行有期徒刑1 年確
    定。詎其仍不知悛悔，復基於施用第一級毒品海洛因及第二
    級毒品甲基安非他命之犯意，於100 年4 月13日下午2 時餘
    ，在其位於屏東縣屏東市○○街30號5 樓之1 居所內，以將
    海洛因及甲基安非他命混合後置於鋁箔紙上燒烤吸食煙霧之
    方式，同時施用海洛因及甲基安非他命1 次。嗣於100 年4
    月13日晚間10時35分許，為警持搜索票前往其上址居所內搜
    索，當場扣得海洛因2 包（總驗餘淨重3.25公克）及甲基安
    非他命7 包（總驗餘淨重11.87 公克），復經徵得其同意採
    集尿液檢體送驗，鑑驗結果呈嗎啡及甲基安非他命陽性反應
    ，而查悉上情。
二、案經屏東縣政府警察局移送臺灣屏東地方法院檢察署檢察官
    偵查起訴，並經本院改依簡式審判程序審理。
    理  由
一、按簡式審判程序之證據調查，不受第159 條第1 項之限制，
    刑事訴訟法第273 條之2 定有明文，是依上開規定，於行簡
    式審判程序之案件，被告以外之人於審判外之陳述，除有其
    他不得作為證據之法定事由外，應認具有證據能力。查本案
    如下引用被告以外之人於審判外之陳述，因本案採行簡式審
    判程序，復無其他不得做為證據之法定事由，揆諸首揭說明
    ，應認均具有證據能力，合先敘明。
二、上揭事實，業據被告張釋欐迭於警詢、偵查、本院準備程序
    及審理時均坦承不諱（見警卷第6 頁背面，偵查卷第18頁，
    本院卷第44頁背面、第47頁背面、第49頁背面），又被告於
    100 年4 月13日下午1 時33分許，在警局所排尿液檢體，經
    送請正修科技大學鑑定，由該大學超微量研究科技中心以酵
    素免疫分析法初步檢驗後，再以氣相層析質譜儀法進行確認
    檢驗，結果呈嗎啡（即施用海洛因之代謝物）及甲基安非他
    命陽性反應，有該中心於100 年5 月6 日出具之報告編號：
    R00-0000-000號（原始編號：屏警刑民B00000000 號）尿液
    檢驗報告及尿液採證編號姓名編號對照表（尿液編號：屏警
    刑民B00000000 號）各1 份附卷可稽（附於警卷第19頁，偵
    查卷第30頁）。此外，並有被告自承其所有並供己施用之海
    洛因2 包及甲基安非他命7 包扣卷足佐（前揭毒品經分別送
    法務部調查局濫用藥物實驗室及高雄醫學大學附設中和紀念
    醫院鑑定後，證實袋內粉末及晶體各為海洛因及甲基安非他
    命無訛，有法務部調查局100 年5 月13日調科壹字第100230
    11010 號鑑定書1 紙附於偵查卷第28頁、高雄醫學大學附設
    中和紀念醫院100 年9 月16日出具之檢驗報告7 紙各附於本
    院卷第34至38、40頁可考）。綜上，足認被告自白與事實相
    符，堪以採信，本案事證至為明確，被告犯行堪予認定。
三、按毒品危害防制條例於92年7 月9 日修正公布，自93年1 月
    9 日施行，其中第20條、第23條將施用毒品之刑事處遇程序
    區分為「初犯」、「5 年內再犯」、「5 年後再犯」。依其
    立法理由之說明：「初犯」，經觀察、勒戒或強制戒治，應
    為不起訴處分或不付審理之裁定；經觀察、勒戒或強制戒治
    執行完畢釋放後，「5 年內再犯」者，因其再犯率甚高，原
    實施之觀察、勒戒及強制戒治既已無法收其實效，爰依法追
    訴或裁定交付審理。至於經觀察、勒戒或強制戒治執行完畢
    釋放，「5 年後再犯」者，前所實施之觀察、勒戒或強制戒
    治已足以遮斷其施用毒品之毒癮，為期自新及協助其斷除毒
    癮，仍用「初犯」規定，先經觀察、勒戒或強制戒治之程序
    。從而，依修正後之規定，祇於「初犯」及「5 年後再犯」
    2 種情形，有其追訴條件之限制，即須於初犯經觀察、勒戒
    或強制戒治釋放後，5 年內均無施用毒品之行為，始能認其
    前所實施之觀察、勒戒或強制戒治已足遮斷毒癮，而得於5
    年後再犯時，再予適用初犯之規定，重行觀察、勒戒等程序
    。倘5 年內已經再犯，被依法追訴處罰，縱其第3 次（或第
    3 次以上）施用毒品之時間在初犯釋放5 年以後，即與「5
    年後再犯」之情形有別，且因已於「5 年內再犯」，顯見其
    再犯率甚高，原實施觀察、勒戒或強制戒治，已無法收其實
    效，自無再經觀察、勒戒及強制戒治之必要，應由檢察官逕
    行起訴，始符新法修正之本旨，最高法院97年度第5 次刑事
    庭會議決議、98年度台非字第56號判決意旨均可資參照。查
    被告張釋欐前因施用毒品案件，經本院以94年度毒聲字第44
    6 號裁定送觀察、勒戒後，認無繼續施用毒品之傾向，於94
    年8 月23日執行完畢釋放，並經臺灣屏東地方法院檢察署檢
    察官以94年度毒偵字第1930號為不起訴處分確定，復於前開
    觀察、勒戒執行完畢釋放後5 年內之95年間，因施用第一級
    、第二級毒品案件，經本院以95年度訴字第746 號判決分別
    判處有期徒刑8 月、6 月，應執行有期徒刑1 年確定等情，
    有臺灣高等法院被告前案紀錄表及在監在押全國紀錄表在卷
    可考，應甚明確。是本案被告所為施用毒品之犯行，距離前
    開觀察、勒戒執行完畢雖已逾5 年，惟被告在上開觀察、勒
    戒執行完畢後5 年內，既已再犯施用毒品罪，並經追訴、處
    罰，揆諸前揭說明，其本次犯行即與毒品危害防制條例第20
    條第3 項所稱之「5 年後再犯」有別，是公訴人依法追訴，
    於法並無不合，本院自應依法論科。
四、按海洛因為毒品危害防制條例第2 條第2 項第1 款所稱之第
    一級毒品，而甲基安非他命為毒品危害防制條例第2條第2項
    第2 款所稱之第二級毒品。核被告張釋欐所為，係犯毒品危
    害防制條例第10條第1 項之施用第一級毒品罪、同條例第10
    條第2 項之施用第二級毒品罪，其施用前、後持有第一級毒
    品海洛因、第二級毒品甲基安非他命，持有毒品之行為為施
    用毒品所吸收，均不另論以持有毒品罪。被告係以一行為同
    時施用第一級毒品及第二級毒品，為想像競合犯，應依刑法
    第55條規定，從一重之施用第一級毒品罪處斷。爰審酌被告
    曾因施用毒品犯行而送觀察、勒戒執行完畢及追訴處罰，仍
    不知悛悔，復再施用第一級毒品及第二級毒品，顯見其戒絕
    毒品之決心不堅，惟念其施用毒品乃戕害自己身心健康，尚
    未危及他人，且犯後坦承犯行，態度良好，並其犯罪之動機
    、目的及智識程度等一切情狀，量處如主文所示之刑，以示
    懲儆。
五、扣案之海洛因2 包（總驗餘淨重3.25公克）及甲基安非他命
    7 包（總驗餘淨重11.87 公克），分別係查獲之第一級毒品
    及第二級毒品；盛裝前開毒品之包裝袋因分別殘留微量海洛
    因及甲基安非他命而難以析離，爰視同毒品整體，併依毒品
    危害防制條例第18條第1 項前段規定沒收銷燬之。又本案另
    扣得晶體1 包，經本院送請高雄醫學大學附設中和紀念醫院
    鑑驗，鑑驗結果未發現含法定毒品成分，有該醫院100 年9
    月16日出具之檢驗報告1 紙附卷可憑（附於本院卷第39頁）
    ，是該晶體顯非屬違禁物，亦非屬供犯罪所用、犯罪預備或
    因犯罪所生或所得之物，依法自無從宣告沒收，公訴人未查
    ，仍請本院宣告沒收銷燬，容有未恰，爰不予宣告沒收，應
    由檢察官另為適當之處置，附此敘明。再者，被告所有供施
    用本案毒品所用之鋁箔紙1 張，並未扣案，復據被告供承於
    犯案後業已丟棄（見本院卷第49頁背面），堪認業已滅失，
    自無從宣告沒收；至鑑驗時採樣之海洛因及甲基安非他命，
    已因鑑驗用罄而滅失，自無從諭知沒收銷燬，均附此敘明。
據上論斷，應依刑事訴訟法第273 條之1 第1 項、第299條第1項
前段，毒品危害防制條例第10條第1 項、第2 項、第18條第1 項
前段，刑法第11條前段、第55條，判決如主文。
本案經檢察官邱呂凱到庭執行職務。
中    華    民    國   100    年    10    月    6     日
                  刑事第五庭  法  官  謝濰仲
以上正本證明與原本無異。
如不服本判決應於收受判決後10日內向本院提出上訴書狀，並應
敘述具體理由；其未敘述上訴理由者，應於上訴期間屆滿後20日
內向本院補提理由書（均須按他造當事人之人數附繕本）「切勿
逕送上級法院」。
中    華    民    國   100    年    10    月    6     日
                              書記官  黃美玲
附錄本案論罪科刑法條全文：
毒品危害防制條例第10條第1 項、第2 項
施用第一級毒品者，處 6 月以上 5 年以下有期徒刑。
施用第二級毒品者，處 3 年以下有期徒刑。